臺灣板橋地方法院刑事判決　　　　　　 95年度簡上字第658號
上　訴　人
即　被　告　丙○○
上列上訴人即被告因竊盜案件，不服本院95年度簡字第3912號中
華民國95年6 月29日第一審判決（聲請簡易判決處刑案號：95年
度偵字第14756 號），提起上訴，本院管轄之第二審合議庭判決
如下：
    主  文
上訴駁回。
    事  實
一、丙○○有違反動產擔保交易法、妨害兵役治罪條例、侵占等
    前科，民國90年間，復因誣告案件，經臺灣高等法院以92年
    度上易字第473 號判決判處有期徒刑3 月確定，於92年6 月
    11日易科罰金執行完畢（據此，本件構成累犯）；竟仍不知
    悔改，於95年6 月7 日2 時30分許，在臺北縣板橋市○○路
    ○ 段280 號「甲○○超商陽明店」，因一時貪念，竟萌生意
    圖為自己不法所有之竊盜犯意，徒手竊取該店內價值新臺幣
    （以下同）199 元之嬌生嬰兒潤膚乳液1 瓶及79元之ＯＫＩ
    ＤＯ凡士林1 瓶，得手後藏置於其隨身攜帶之背包內，未結
    帳正欲離去之際，為該店人員乙○○發覺報警處理當場查獲
    ，並扣得上開嬌生嬰兒潤膚乳液及ＯＫＩＤＯ凡士林各1 瓶
    。
二、案經臺灣甲○○個人用品商店股份有限公司訴由臺北縣政府
    警察局海山分局報告臺灣板橋地方法院檢察署檢察官偵查後
    聲請簡易判決處刑。
    理  由
甲、程序方面：
一、上訴人即被告丙○○經合法傳喚，無正當理由未於審判期日
    到庭，爰依刑事訴訟法第371 條規定，不待其陳述，由檢察
    官一造辯論而逕行判決。
二、按被告以外之人於審判外之言詞或書面陳述，除法律有規定
    者外，不得作為證據，刑事訴訟法第159 條第1 項定有明文
    ，此即學理上所稱「傳聞證據排除法則」。又被告以外之人
    於審判外之陳述，雖不符同法第159 條之1 至第159 條之4
    之規定，而經當事人於審判程序同意作為證據，法院審酌該
    言詞陳述或書面陳述作成時之情況，認為適當者，亦得為證
    據。當事人、代理人或辯護人於法院調查證據時，知有第15
    9 條第1 項不得為證據之情形，而未於言詞辯論終結前聲明
    異議者，視為有前項之同意，此則據同法第159 條之5 規定
    甚明。而鑒於採用傳聞證據排除法則之重要理由之一，係因
    傳聞證據未經當事人之反詰問予以覈實，若當事人願放棄對
    原供述人之反對詰問時，原則上即可承認該傳聞證據之證據
    能力，而揆諸我國刑事訴訟法第159 條之5 之立法理由，除
    參照前述傳聞證據排除法則之基本法理外，亦參考日本刑事
    訴訟法第326 條之立法例，查日本刑事審判實務之運作，有
    關檢察官及被告均同意作為證據之傳聞書面材料或陳述，可
    直接援引該國刑事訴訟法第326 條作為傳聞例外之法律依據
    ，僅在檢察官與被告不同意之情況下，乃須根據其他傳聞例
    外規定俾以斟酌該等書面材料或陳述是否具有證據能力，在
    當事人間無爭執之案件中，傳聞證據基本上均可依據前引規
    定提出於法院使用。據此，我國刑事訴訟法第159 條之5之
    適用應可作同上之解釋，本件證人即告訴代理人丁○○、現
    場目擊證人乙○○於警詢中指述被告行竊情節之供述，固為
    被告以外之人在審判外之言詞陳述，屬傳聞證據，惟公訴人
    、被告就前開審判外之陳述，迄於言詞辯論終結前未為異議
    之聲明，而本院審酌前開證人陳述作成時之情況，核無違法
    取證及證明力明顯過低之瑕疵，本院認為以上述傳聞證據作
    為證據均為適當，故依諸上開規定及說明，前引被告以外之
    人於審判外之陳述是否屬於傳聞之例外，無庸先行考量刑事
    訴訟法第159 條之1 第2 項、第159 條之2 至第159 條之4
    等規定，得逕依同法第159 條之5 規定作為證據。
乙、實體部分：
一、認定犯罪事實所憑之證據及理由：
    被告對於上開犯罪事實迭於警詢、偵查中坦承不諱（見95年
    度偵字第14756 號偵查卷第10至12頁、第46頁），核與告訴
    代理人丁○○、現場目擊證人乙○○於警詢中指述被告行竊
    情節相符（見前開案號偵查卷第13、14頁）。此外，並有查
    獲現場照片、臺北縣政府警察局海山分局扣押物品目錄表、
    丁○○所出具之贓物認領保管單等附卷可稽，足徵被告前開
    自白應與事實相符，可以採信，本件事證明確，被告犯行堪
    以認定。
二、新舊法比較：
(一)、刑法第2 條：
    查被告行為後，刑法第2 條第1 項於94年2 月2 日以華總一
    義字第09400014901 號令修正公布，並自95年7 月1 日起施
    行；修正後刑法第2 條第1 項規定，已將新舊法律適用之「
    從新從輕」原則，改採「從舊從輕」原則，而此規定僅係規
    範行為後法律變更所生新舊法律比較適用之準據法，並非實
    體刑罰法律，自不生行為後法律變更之比較適用之問題，應
    逕行適用新法第2 條第1 項之規定。
(二)、刑法第41條第1 項前段關於易科罰金之規定：
    依修正前刑法第41條第1 項及廢止前罰金罰鍰提高標準條例
    第2條之規定，應以銀元3 百元即新臺幣9 百元折算1日 ，
    惟若依修正後刑法第41條第1 項前段（原罰金罰鍰提高標準
    條例第2 條已同時刪除）之規定，應以新臺幣1 千元、2 千
    元或3 千元折算1 日，2 者相較之下，應以修正前之規定較
    有利於被告。
(三)、第47條：
    就累犯之適用，修正後刑法第47條雖增定第2 項，並將第1
    項修正為受徒刑之執行完畢，或一部之執行而赦免後，5年
    以內「故意」再犯有期徒刑以上之罪者，為累犯，然因被告
    本案犯行屬故意犯罪，無論依據修正前後之規定，均成立累
    犯，亦即修正後之規定並未較有利於被告，此部分仍應適用
    修正前刑法第47條規定。
(四)、綜合上述各條文修正前、後之比較，並依諸「新舊刑法關於
    刑之規定，雖同採從輕主義，係適用最有利於行為人之法律
    ，既曰法律，自較刑之範圍為廣，比較時應就罪刑有關之共
    犯、未遂犯、連續犯、牽連犯、結合犯以及累犯加重、自首
    減輕、暨其他法定加減原因、與加減例等一切情形，綜其全
    部之結果，而為比較，再適用有利於行為人之法律處斷」（
    參照最高法院24年上字第4634號判例要旨）及修正後刑法第
    2 條第1 項前段、後段規定之「從舊、從輕」原則，爰依整
    體比較結果，適用被告行為時之法律，即修正前刑法之相關
    規定予以論處。
三、應適用之法律：
    核被告意圖為自己不法之所有，徒手竊取他人財物之行為，
    係犯刑法第320 條第1 項之竊盜罪。被告有如事實欄所載之
    前科及刑之執行情形，有臺灣高等法院被告前案紀錄表1 份
    在卷足憑，其於有期徒刑執行完畢後5 年內，故意再犯本案
    有期徒刑以上之罪，為累犯，應依修正前刑法第47條之規定
    加重其刑。至被告固曾於94年12月6 日上午11時40分許，在
    址設臺北市縣新店市○○路○ 段56號之「信隆藥局」，購買
    「小兒利撒爾」2 包及「斯斯咳嗽膠囊」1 包，並結帳完畢
    後，奔至櫃台竊取「小兒利撒爾」4 包後逃逸，隨即為信隆
    藥局藥師陳建佑發覺，而報警當場查獲之竊盜犯行，經臺灣
    臺北地方法院以94年度簡字第3238號判決判處拘役30日確定
    在案，有該案判決書、臺灣高等法院被告前案紀錄表各1 件
    在卷可憑，然核諸本案之犯罪時間（95年6 月7 日）與該案
    被告所為竊盜犯行之時間，二者相距已達6 個月以上，被告
    顯係各別起意所為，自無連續犯之裁判上一罪關係，本院自
    得就被告本件竊盜犯行另為實體判決，附此敘明。
四、維持原判決及駁回上訴之理由：
(一)、原審以被告罪證明確，並審酌被告之素行狀況、其犯罪之動
    機、目的、手段、所竊財物之價值及犯罪後之態度等一切情
    狀，依刑事訴訟法第449 條第1 項前段、第3 項、第454 條
    第2 項，刑法第320 條第1 項、第47條、第41條第1 項前段
    、罰金罰鍰提高標準條例第1 條前段、第2 條（原判決誤載
    為2 項，應予更正）逕以簡易判決量處被告拘役60日，如易
    科罰金，以銀元3 百元折算1 日，其認事用法，均無違誤，
    量刑亦稱妥適，應予維持。而被告
    本件竊盜犯行之事證如前，其未附據理由，徒對本院原審判
    決不服提起上訴，顯無理由，應予駁回。
(二)、末按刑法於94年2 月2 日修正公布，95年7 月1 日施行，就
    行為後法律變更如何適用之準據法，已由「從新從輕」改為
    「從舊從輕」，亦即除修正後之新法有利於行為人時，例外
    適用最有利之法律外，要以適用行為時之舊法為原則，則倘
    例外適用新法者，自應於裁判內對該例外適用為必要之說明
    。本件原審判決後，刑法關於易科罰金、累犯等規定雖均經
    修正施行，但比較前開規定新舊法變更適用，乃以修正前規
    定有利於上訴人即被告，本即應以原判決所適用之行為時法
    為原則，而非例外適用修正後之新法，是原判決雖未及比較
    適用法律，然對判決顯然不生影響，自毋庸撤銷改判（最高
    法院95年度臺上字第3934號判決意旨可資參照）。因此，原
    審判決雖未及比較適用新舊法，然上訴本院後，經比較新舊
    法，行為後之法律並非較有利於行為人，仍應適用行為時法
    即前揭規定，則原判決適用行為時法即無不當，自不構成撤
    銷事由，併此敘明。
據上論斷，應依刑事訴訟法第455 條之1 第1 項、第3 項、第37
1 條、第368 條，判決如主文。
本案經檢察官郭季青到庭執行職務。
中　　華　　民　　國　　96　　年　　2 　　月　　27　　日
　　　　　　　　刑事第十九庭  審判長法　官　許必奇
                                    法  官  鄧雅心
                                    法  官  陳明偉
本正本證明與原本無異。
不得上訴。
                                    書記官  陳慧儷
中　　華　　民　　國　　96　　年　　2 　　月　　27　　日
